臺灣高等法院刑事判決　　　　　　　　　　　　　九十一年度上易字第一二三號
　　上　訴　人
　　即　被　告　丙○○
右上訴人因傷害等案件，不服臺灣板橋地方法院九十年度易字第三三○八號，中華民
國九十一年一月九日第一審判決（起訴案號：臺灣板橋地方法院檢察署八十九年度偵
字第一四○三四號）提起上訴，本院判決如左：
    主  文
上訴駁回。
    事  實
一、丙○○於民國八十九年七月二十四日八時許，駕駛Ｍ八─六三九號營業用小客車
    前往臺北縣中和市○○路三十號臺北縣政府警察局中和分局（下稱為中和分局）
    欲探視其弟，在中和分局旁之圓通路三十六巷口紅線違規停車。乃中和分局交通
    隊中和分隊警員乙○○接獲通報，於同日八時五分許與受臺北縣政府警察局委託
    執行拖吊業務之拖吊車司機甲○○一同前往取締，由乙○○將違規情形拍照存證
    ，資為執行舉發取締違反道路交通管理處罰條例職務之際，適為丙○○發現而由
    中和分局出來阻止，乙○○乃要求丙○○出示證件俾為舉發，為丙○○拒絕而與
    楊嘉生發生爭執，竟基於妨害公務及傷害之犯意，出手抓乙○○之左手臂，造成
    乙○○受有左手臂刮擦傷十四Ⅹ八公分，及左前臂刮擦傷十一Ⅹ二公分、十六Ⅹ
    三公分之傷害，並立即進入上開營業小客車內，不顧在車前之乙○○之安危，發
    動引擎強行前駛，幸乙○○及時跳開，始未遭碰撞，對於公務員依法執行職務時
    ，以此方式施強暴。丙○○駕駛上開營業小客車離去後，旋於前方之臺北縣中和
    市○○路、景平路口迴轉，並駛至中和分局門口前對向之車道，將車輛停於路中
    間，另行基於侮辱之犯意，下車公然對中和分局及員警大叫：「你們夭壽喔！你
    們警察都是強盜、土匪、無天良」等語，而對於中和分局為公然侮辱。嗣因丙○○已造成嚴重交通堵塞，中和分局三組組長陳榮順遂以妨害公務及侮辱公署現行
    犯而命該局警員莊子怡、吳靜宜當場逮捕。
二、案經臺北縣政府警察局中和分局報告臺灣板橋地方法院檢察署檢察官偵查起訴。
    理  由
一、上訴人丙○○如何於前揭時地因違規停車，經警乙○○接獲通報與拖吊車司機甲○○前往取締拍照存證，執行舉發職務之際，遭上訴人阻止，乙○○要求上訴人
    出示證件被拒，上訴人除出手抓乙○○之左手臂，並進入車內發動引擎強行前駛
    ，幸乙○○及時跳開，始未遭撞等事實，業據告訴人乙○○指訴綦詳，並經證人
    甲○○證述無訛外，證人即嗣後到場處理之中和分局三組組長陳榮順亦結證稱：
    乙○○跟我說他被上訴人抓傷手臂，並告訴我，上訴人之前將車子停在分局前面
    ，上訴人不願意被拖離，與他發生爭執，才把他抓傷，我當場有看到他受傷情形
    ，有看到手臂上有抓痕，我就叫他去驗傷等語明確，互核一致，且有乙○○之驗
    傷診斷書一件可資佐證。上訴人空言否認有傷害員警或開車衝撞之事，委非可採
    。
二、上訴人丙○○於駕車離去後，再於前方之臺北縣中和市○○路、景平路口迴轉駛
    至中和分局門口前對向之車道，將車輛停於路中間，下車如何公然對中和分局及
    員警大叫：「你們夭壽喔！你們警察都是強盜、土匪、無天良」等語之事實，亦
    經證人乙○○、甲○○、陳榮順、莊子怡、吳靜宜、中和分局一組組長鄧堯文先
    後於原審、檢察官偵查與另案即上訴人告訴陳榮順瀆職之九十年度他字第三八五
    號案件偵查中供述明確，互核相符。上訴人所舉之證人蕭李秀鳳於原審證稱：「
    我當時在旁邊的早餐店剛吃完早餐走過來，到分局門口看到被告計程車停在路中
    ，被告坐在引擎蓋上，他在大叫救人救苦、土匪、警察打人‧‧‧」「‧‧‧我
    有聽到他說救人、救苦、土匪、警察打人，至於他是否有說其他的我就不記得了
    」等語，亦與乙○○、甲○○所述上訴人出言侮辱之內容大抵一致，復有現場相
    片十四幀可為佐憑。上訴人雖否認犯行，並以伊駛至臺北縣中和市○○路、景平
    路口時，見胞弟劉杞銘騎機車到達，乃迴轉欲告訴劉杞銘該處不能停車，詎駛至
    中和分局前之圓通路快車道時，即被三、四名便衣警員及臂章號碼為一三四一七
    號之警察欄下，其中三名便衣警員將伊強行拖下車，並將車鑰匙拔下交給該分局
    第三組組長陳榮順，致伊之車輛無法發動而停在路上，伊乃在車前大喊救苦、救
    難、他們搶我鑰匙，並無侮辱之情形；而該數名警察即通知拖吊車將伊之車輛拖
    走並逕行開單舉發伊違規於快車道停車，陳榮順復教唆男性警員乙名及女性警員
    二名將伊拖到該分局三組辦公室云云置辯。然查：
（一）證人即當時在場之蕭李秀鳳在原審證稱：「（被告車停在路中央是否造成車流
      回堵）有。當時被告旁邊還有警察請他把車開走，當時我並沒有看到警察從車
      上把鑰匙拿下來，警察只是叫他把車開走，不要造成交通堵塞，當時我也沒見
      到警察手上有拿鑰匙」等語，足見當時警察確係以勸導之方式要求上訴人自行
      駛離以免妨害交通。茍真如上訴人所述當時警察係強力攔停將其拖下車後搶走
      鑰匙云云，又豈有要求上訴人自行將車駛離之可能？足證上訴人所辯並非實在
      。
（二）證人劉杞銘雖證稱：「當時我到警察局時，被告已經到了，我看他車子停在巷
      口，警察問我說，車子是誰的，我就趕快去叫我姐姐出來，我姐姐要把車子開
      出來，警察很生氣，說這麼久才把車子開走，就強行把車門打開，並把被告拉
      下車，把鑰匙拿走，然後就把車子吊走，被告是將車子從巷口開出來，經過分
      局門口時，被警察攔下來」。然此顯與上訴人所稱係將車開走後行至臺北縣圓
      通路、景平路口時始見劉慶杞之供述相左；而上訴人供稱係行至臺北縣圓通路
      、景平路口後再迴轉行至中和分局門口為警欄下，亦與證人劉杞銘所為被告係
      將車子從停放之巷口開出來經過分局門口時即被警察攔下來之供述迥然有異。
      證人劉杞銘之供述顯有瑕疵，參酌其係上訴人胞弟，則其為迴護而故為有利上
      訴人之不實陳述，實非無此可能，是其證述尚難遽行採信。證人陳玉蘭雖於偵
      查中陳稱：「當時他車子停在分局旁違規，後來拖吊車來，我遠遠看到警員與
      他說話，他人在車子旁邊，後來我看被告上車開走，但當時我在等朋友，沒有
      看到前面衝突之事，後來他又迴轉回來到中和分局門口時，有一名穿制服警員
      及三名穿便衣男子將車攔下來，硬將被告拖下車，其中一人將他鑰匙拿走，被
      告後來跑到計程車前面喊救苦、救難，警察將我車子鑰匙拿走，我無法開車」
      云云（見偵查卷第十六頁），與被告所辯固為相符。然該次訊問之證人陳玉蘭
      係與另二名證人蕭李秀鳳及郭秀玲主動到庭，並非應檢察官之傳喚而來，證人
      蕭李秀鳳在原審訊問時陳稱：「（之前為何到檢察官那裏作證）是丙○○載我
      們來的，我不認識被告，他好像是陳玉蘭親戚」等語，則證人陳玉蘭之證述憑
      信度容非毫無可疑，況證人劉杞銘、陳玉蘭所為上訴人係遭警攔下強拖下車並
      搶走鑰匙之證述，與證人蕭李秀鳳前開所述警察係以勸導之方式要求上訴人自
      行駛離之情形並不相符。證人劉杞銘、陳玉蘭所供既有瑕疵，自難遽採為上訴
      人有利之認定。
   綜上所述，本件事證明確，上訴人上開犯行，堪予認定。
三、上訴人對於公務員依法執行職務時，出手抓傷員警及駕車衝撞，均為施加不法腕
    力之強暴行為，核其所為，係犯刑法第一百三十五條第一項之妨害公務罪、第二
    百七十七條第一項之傷害罪，其以一行為觸犯上開二罪名，為想像競合犯，應依
    刑法第五十五條規定從一重之傷害罪處斷。上訴人抓傷乙○○後立即駕車衝撞乙○○離去，時間甚為密接，又係基於同一妨害公務及傷害犯意接續為之，法律評
    價上應認為一個行為，為接續犯之一個行為。又上訴人在中和分局前謾指警察夭
    壽，警察都是強盜、土匪、無天良等語，顯係對於由全體警察人員所組成之中和
    分局公署本身公然侮辱，而非對乙○○及其他特定執行職務之警察為侮辱。核其
    此部分所為，係犯刑法第一百四十條第二項之侮辱公署罪，應依同條第一項處刑
    。所犯傷害罪及侮辱公署罪，犯意個別，行為互殊，應予分論併罰。原審因而適
    用刑法第一百三十五條第一項、第一百四十條第二項、第一項、第二百七十七條
    第一項規定，並審酌上訴人之品行、智識程度及本件上訴人係因車輛停放違規竟
    不服取締，而妨害警員執行職務並施暴造成之危害，犯罪後猶未見悔意等一切情
    狀，分別就傷害罪量處有期徒刑三月，就公然侮辱公署罪量處有期徒刑二月，及
    均諭知易科罰金之折算標準（上訴人行為後，刑法第四十一條易科罰金之規定，
    已於九十年一月十日修正公布，原判決漏未說明，及漏載刑法第四十一條第一項
    ，應予補正），並依同法第五十一條第五款定其應執行之刑為有期徒刑四月，及
    諭知易科罰金之折算標準。認事用法均無不合，量刑亦稱允當。上訴意旨仍執前
    詞，否認犯罪，為無理由，應予駁回。
據上論斷，應依刑事訴訟法第三百六十八條，判決如主文。
本案經檢察官賴俊雄到庭執行職務。
中      華      民      國      九十一      年      五    月    三十    日
                              臺灣高等法院刑事第二十三庭
                                  審判長法  官  黃  瑞  華
                                        法  官  宋      祺
                                        法  官  吳      燦
右正本證明與原本無異。
不得上訴。
                                        書記官  陳  靜  姿
中      華      民      國      九十一      年      五    月    三十    日
